臺灣高等法院刑事判決　　　　　　　　　九十年度上更(一)字第八八一號
　　上　訴　人
　　即　被　告　丙○○
右上訴人，因毒品危害防制條例案件，不服臺灣基隆地方法院，八十九年度訴字第五
五九號，中華民國八十九年十二月十三日第一審判決（起訴案號：臺灣基隆地方法院
檢察署八十九年度偵字第一七六一號）提起上訴，經最高法院發回更審本院判決如左
：
    主      文
原判決關於販賣毒品部分撤銷。
丙○○無罪。
    理      由
一、公訴意旨略謂：被告丙○○於八十九年四月二十三日零時三十分許，在台北縣瑞
    芳鎮瑞峰橋，搭上戊○○乘坐由庚○○駕駛車號Ｍ５－９８１號營業小客車，行
    經台北縣瑞芳鎮○○路一五三號前，在車上丙○○以一小包新台幣（下同）一千
    元價格，販賣第二級毒品安非他命予戊○○（另案處理），丙○○隨即下車，戊○○為巡邏之警員當場查獲，並扣得安非他命毛重零點五公克。因認被告涉犯毒
    品危害防制條例第四條第二項之販賣第二級毒品罪嫌云云。
二、按犯罪事實應依證據認定之，無證據不得推定其犯罪事實；又不能證明被告犯罪
    或其行為不罰者，應諭知無罪之判決，分別為刑事訴訟法第一百五十四條及第三
    百零一條第一項所明文。
三、公訴人認被告涉犯販賣第二級毒品罪嫌，無非以其事業據買毒之戊○○供述詳實
    ，而證人庚○○則證述當日曾搭載被告與戊○○二人，專心開車未注意二人之交
    易行為，且有扣案之安非他命可資佐證，資為其論據。訊之被告則堅決否認有販
    賣安非他命之犯行，辯稱伊原與戊○○在劉家吸用安非他命，後因安非他命沒有
    了，伊身上無錢，打電話向案外人己○○借錢，蔣某要伊至某電玩店找一位綽號
    「阿弟」之乙○○拿錢，伊乃離開劉家，走到瑞芳鎮瑞濱橋頭時，發現戊○○搭
    乘一計程車過來，劉表示可以順路載伊，至電玩店時，伊下車進去向乙○○取得
    一千元現鈔，本欲付予司機車錢一百元，卻於出來時發現警察抓到戊○○，並從
    車上找到一包安非他命，戊○○指稱安非他命係向伊所買，結果就遭移送偵辦販
    賣毒品罪，伊實冤枉等語。
四、經查：
    (一)戊○○在警局初訊時供稱：「我是於八十九年四月二十三日凌晨零時許，自家
      中出門在瑞芳鎮○○○○路ＯＫ便利商店旁遇見丙○○，因我知道他亦有吸食
      安非他命之習慣，便向他詢問是否有安非他命可供我吸食，他原本答稱沒有，
      我又向其表示身上帶有新台幣壹仟元，可有地方可以購買安非他命，他即叫我
      攔一輛計程車到瑞峰橋頭載他，我立刻在ＯＫ商店前攔了一輛Ｍ五－九八一號
      計程車去載他，他上車後，我們二人均坐在後座．．．他就伸手表示要我交錢
      ，我將車上帶之新台幣壹仟元紙鈔一張交付給他，他便從右腳之涼鞋內取出
      一小包安非他命塞在我們所坐的座椅夾縫要給我自取，此時我又向他表示身上
      錢已給了他，沒有錢可以付車資回家，他就說要幫我付車資，讓我坐原車回家
      ，但要先去找朋友換零錢幫我付車資，我們坐到瑞芳鎮○○路一五三號前停車
      ，丙○○先下車，．．．我坐在車上等候，並拿起那包安非他命觀看，此刻我
      發現有一輛巡邏車突然停放在我們車前，我一時慌張將安非他命丟在腳踏墊上
      ，下車受檢，警察過來向我索閱身分證，又準備查看車內，我見狀心虛，拔腿
      就跑，但只跑到對面，就被警察抓到，帶同到車上起獲那一小包安毒，此時丙○○亦回來要付車資一百元給司機，也被一同帶案。」（警卷六、七頁）嗣在
      檢察官偵查時改稱：「是碰巧在瑞峰橋碰面，我就順口問他有無安（非他命）
      ，他才叫我攔計程車。」「到了中山路一家電玩店，他要下車前從他隨身帶
      的手提袋中取出一小包安（非他命），丟在車上，不久警察就上前盤查。」（
      偵卷二四、二五頁）就其最初見面地點及安非他命原先藏放之涼鞋或隨身包，
      已有不同供述，在原審法院指稱被告將安非他命塞在計程車右後坐墊底下（原
      審卷六八頁），本院更一審時稱：被告彎下身由右腳部附近拿出安非他命，放
      在二人座椅中間之椅縫處（本院更一卷九十年十二月十八日筆錄）經質以安非
      他命是向被告買或被告所送時，先翻稱是送的，繼稱是向被告買的；又就車內
      空間那麼小，安毒何以不一手交、一手接予以質疑時則先無言以對，繼稱是親
      手交伊云云（本院更一卷九十一年三月二十二日筆錄），是其歷次所供是否可
      採，仍應進一步詳查以憑判斷。
    (二)又本件唯一的一千元，確係因被告向案外人己○○開口商借，而由己○○轉向
      另案外人乙○○請其先行墊交，被告因此至乙○○服務之電玩店取款，已經己○○、乙○○分別證述綦詳（本院上訴卷七三頁、更一卷九十一年二月八日、
      九十年十二月四日筆錄），參以計程車司機庚○○證稱：「周先下車去拿錢，
      另一男子見到警察就下車跑掉。車錢是周從一電動玩具店出來付的。周拿的是
      大鈔或小鈔，我不記得了。警察在抓另一男子時，周在店裏拿錢。．．．周給
      我一百元．．．周從店裏出來後有見到警察，周還是給我錢。」（本院更一卷
      九十一年二月八日筆錄）及承辦警員丁○○、甲○○坦陳本件所謂買毒品用之
      一千元元並未扣案（本院更一卷九十一年二月八日、四月十七日筆錄）暨檢察
      官於偵查中諭知將被告帶物品拿到偵查庭檢視，只有四張壹佰元，訊以：「
      另外乙張伍佰元何去？」答以：「那張伍佰元是早上家人到警察局看我，我拿
      給家人坐計程車回去。」（偵卷一四頁正面）可見該壹仟元確係被告向他人所
      借，並非戊○○所交，且警員亦未將之作為販毒所得款而隨案扣押、移送，以
      之為證物。否則被告不需下車，逕在車內將千元大鈔交給司機找錢即可，戊○○上開所供付錢向被告買安非他命，並無可信。
    (三)至於扣案之安非他命，只能證明係在被告及戊○○一起乘坐之計程車內為警查
      獲，尚難憑以遽認被告有販賣安非他命之行為。此外已無其他積極事證足以證
      明被告有販賣第二級毒品罪行，自屬不能證明被告犯販賣第二級毒品罪，依照
      上開說明自應就其被訴此罪嫌部分，諭知無罪之判決。
四、原審未詳予細察，就被告被訴販賣毒品罪嫌部分，遽予論罪科刑，尚非妥適，被
    告否認犯此部分之罪，提起上訴，核有理由，應由本院將原判決此部分予以撤銷
    ，改為諭知無罪之判決。
據上論斷，應依刑事訴訟法第三百六十八條，判決如主文。
本案經檢察官陳明光到庭執行職務。
中      華      民      國    九十一    年      五      月     十五     日
                              臺灣高等法院刑事第十四庭
                                  審判長法  官  陳  祐  輔
                                        法  官  陳  國  文
                                        法  官  洪  昌  宏
右正本證明與原本無異。
檢察官如不服本判決應於收受送達後十日內向本院提出上訴書狀，其未敘述上訴之理
由者並得於提起上訴後十日內向本院補提理由書（均須按他造當事人之人數附繕本）
。
被告不得上訴。
                                        書記官  廖  月  女
中      華      民      國    九十一    年      五      月     十六     日
